臺灣臺南地方法院民事裁定
110年度消債更字第257號
債  務  人  謝慈臻即謝淑芬


上列當事人依消費者債務清理條例，聲請更生事件，本院裁定如
下： 
    主  文
聲請人謝慈臻即謝淑芬自民國一百一十年十二月十四日下午四時
起開始更生程序。
命司法事務官進行本件更生程序。
    理  由
一、聲請意旨略以：聲請人即債務人謝慈臻即謝淑芬前向金融機
    構辦理消費借貸、信用卡契約等，致積欠無擔保債務計新臺
    幣（下同）2,406,960元，因無法清償債務，乃於民國110年
    7月間向本院聲請前置調解，因無法負擔債權人所提還款方
    案而於110年8月12日調解不成立，因聲請人有不能清償債務
    或有不能清償之虞，復未經法院裁定開始清算程序或宣告破
    產，爰依法聲請准予裁定更生等語。
二、按「債務人不能清償債務或有不能清償之虞者，得依本條例
    所定更生或清算程序，清理其債務。」消費者債務清理條例
    （下稱消債條例）第3條定有明文。衡以消費者與金融機構
    間債之關係之發生，係依契約自由原則及相互間之信賴為基
    礎，此為社會經濟活動得以維繫及發展之重要支柱，債務人
    經濟窘迫，固不應任其自生自滅，債權人一方之利益，仍不
    能因之摒棄不顧。是債務人於協商程序中，自應本於個人實
    際財產及收支狀況，依最大誠信原則，商討解決方案。如終
    究不能成立協商，於聲請更生或清算時，法院審酌上開條文
    所謂「不能清償或有不能清償之虞」，自宜綜衡債務人全部
    收支、信用及財產狀況，評估是否因負擔債務，而不能維持
    最基本之生活條件；所陳報之各項花費，是否確屬必要性之
    支出；如曾有協商方案，其條件是否已無法兼顧個人生活之
    基本需求等情，為其判斷之準據。
三、經查：
  ㈠聲請人前向各金融機構辦理消費借貸、信用卡契約等，致現
    積欠無擔保債務至少2,406,960元，前即因無法清償債務，
    而於110年7月間向本院聲請前置調解，因無法負擔債權人所
    提還款方案而於110年8月12日調解不成立等情，有本院110
    年8月24日更生聲請狀所附債權人清冊、財團法人金融聯合
    徵信中心前置協商專用債權人清冊、信用報告、前置協商不
    成立通知書等件在卷可稽（見本院卷第23-31、145-156、調
    解卷第35頁），堪信為真實。
  ㈡聲請人自陳於109年1月起任職於長江清潔有限公司(下稱長江
    公司)擔任臨時清潔員，原負責2標案，每月收入約2萬元，
    自110年7月起僅負責1標案，每月薪資減為7,000元，而依聲
    請人提出之110年1月至9月薪資明細所示，其110年1月至110
    年9月每月平均薪資約為14,092元，而其名下無財產，108、
    109年度申報所得17,793元、104,460元，現未投保勞工保險
    等情，有財產及收入狀況說明書、綜合所得稅各類所得資料
    清單暨國稅局財產歸屬資料清單、勞工保險被保險人投保資
    料表、本院稅務電子閘門財產所得調件明細表、110年10月2
    5日陳報狀所附工作證明書、110年1月至9月薪資明細、薪資
    轉帳存摺內頁附卷可稽（見本院卷第17-21、調解卷第47-54
    、本院卷第81-84、129-131、137-143頁）。則查無聲請人
    有其他收入來源，佐以聲請人提出薪資轉帳存摺內頁及長江
    公司簽章之薪資明細為證，則以聲請人主張之收入來源，應
    全非虛罔，是以最近薪資明細表所示每月平均所得14,092元
    作為核算其現在償債能力之基礎，應能反映真實收入狀況。
  ㈢至支出部分，聲請人主張需扶養2名雙親，支出扶養費每月4,
    000元。按直系血親相互間，互負扶養之義務，民法第1114
    條第1款定有明文。次按受扶養權利者，以不能維持生活而
    無謀生能力者為限。前項無謀生能力之限制，於直系血親尊
    親屬，不適用之，民法第1117條第1項、第2項定有明文。查
    聲請人母親名下有19筆房地，資產價值共計56,528,537元，
    108、109年度申報所得各為80,444、70,000元；聲請人父親
    名下有23筆房地，資產價值共計83,012,637元，108、109年
    度申報所得各為173,014、85,307元等情，有戶籍謄本、本
    院稅務電子閘門財產所得調件明細表附卷可證（見本院卷第
    128-128、85-108頁）。由是觀之，聲請人雙親應有相當資
    力足以維持生活而無受扶養必要，故聲請人主張扶養雙親云
    云，尚無可採。至聲請人個人日常生活必要費用部分，審酌
    聲請人負債之現況，基於社會經濟活動之互賴及誠信，該日
    常生活所需費用，自應節制開支，不得有超越一般人最低生
    活標準之享受，否則反失衡平，本院依消債條例第64條之2
    第1項，參酌衛福部社會司所公告歷年最低生活費標準，臺
    南市110年度之每人每月最低生活費為13,304元之1.2倍為15
    ,965元，則聲請人每月最低生活費除有特殊情形並有證據證
    明者外，自宜以此為度，始得認係必要支出。聲請人主張每
    月個人必要生活費為16,100元，雖略高於上開標準，惟其中
    含有房屋租金4,000元，且據聲請人提出房屋租賃契書及房
    租收款明細為證(見本院卷第259-267頁)，故聲請人主張每
    月必要生活費16,100元，尚屬可採。
  ㈣綜上所述，以聲請人現每月之收入14,092元為其償債能力基
    準，扣除其每月個人必要生活費16,100元後已無所餘，顯無
    法清償聲請人目前負債總額2,406,960元，堪認聲請人確有
    不能清償債務或有不能清償之虞之情事。從而，聲請人主張
    已不能清償債務，聲請本院准予更生，依所舉事證及本院調
    查結果，即無不合。
四、末按「法院開始更生程序之裁定，應載明其年、月、日、時
    ，並即時發生效力。」、「法院裁定開始更生或清算程序後
    ，得命司法事務官進行更生或清算程序，必要時得選任律師
    、會計師或其他適當之自然人或法人一人為監督人或管理人
    。」消費者債務清理條例第45條第1項、第16條第1項分別定
    有明文。本件聲請人其目前收入及財產狀況，不能履行債務
    ，依聲請人其目前收入及財產狀況，未償之債務亦屬不能清
    償，有如上述。此外，復查無聲請人有消費者債務清理條例
    第46條各款所定駁回更生聲請等事由，從而，聲請人聲請更
    生，洵屬有據，應予准許，爰命司法事務官進行本件更生程
    序。
五、依消費者債務清理條例第11條第1 項、第45條第1 項、第16
    條第1 項，裁定如主文。
中　　華　　民　　國　　110 　年　　12　　月　　14　　日
                  民事第四庭     法  官　李姝蒓
以上正本證明與原本無異。
本裁定不得抗告。
本裁定已於110年12月14日下午4時公告。
中　　華　　民　　國　　110 　年　　12　　月　　14　　日
                                 書記官　張鈞雅